臺灣嘉義地方法院民事判決
111年度朴簡字第104號
原      告  裕融企業股份有限公司

法定代理人  嚴陳莉蓮
訴訟代理人  季佩芃律師
被      告  侯嘉明  
            侯嘉煌  

上列當事人間請求撤銷贈與行為等事件，本院於民國111年8月17
日言詞辯論終結，判決如下：
    主  文
被告侯嘉明、侯嘉煌就坐落嘉義縣○○鄉○○○段00000地號土地，於
110年6月25日所為之贈與債權行為，及於110年7月14日所為之所
有權移轉登記物權行為，應均予撤銷。
被告侯嘉煌應將前項不動產以贈與為原因，於110年7月14日所為
之所有權移轉登記應予塗銷。 
訴訟費用新台幣（下同）2,210元由被告負擔。
    事實及理由
一、原告主張：被告侯嘉明積欠原告209,981元及利息未清償，
    詎被告侯嘉明意圖脫產，竟將坐落嘉義縣○○鄉○○○段00000地
    號土地、權利範圍1分之1之不動產(下稱系爭不動產)無償贈
    與被告侯嘉煌，並於110年7月14日辦妥贈與登記，使被告侯
    嘉明陷於無資力，而有害於原告債權，為此依民法第244條
    第1 、4項提起本件訴訟等語。聲明：如主文第1項、第2項
    所示。
二、被告方面：
(一)被告侯嘉明則以：對於本件原告主張無意見。
(二)被告侯嘉煌則以：因被告侯嘉明無能力負擔家中開銷，兄弟
    間家用支出都是伊與另一位弟弟在負擔，所以家人同意移轉
    登記行為，對於本件原告主張之事實不爭執。
三、本院之判斷：　　
(一)原告主張前揭事實，業據提出本院110年度司執字第49357號
    債權憑證、全國財產稅總歸戶財產查詢清單、本票、授權書
    、土地登記第一類謄本等(參本院卷第13至24頁、第59頁)
　　影本為證，且為被告所不爭執，堪認原告上開主張為真實。
(二)按債務人所為之無償行為，有害及債權者，債權人得聲請法
    院撤銷之；又債權人依第1 項或第2 項之規定聲請法院撤銷
    時，得並聲請命受益人或轉得人回復原狀，民法第244條第1
     項及第4項前段分別定有明文。而債權人之債權，因債務人
    之行為，致有履行不能或困難之情形者，即應認為有損害於
    債權人之權利；且債權人撤銷債務人所為之無償行為者，債
    務人之法律行為，無論為債權行為抑為物權行為，均非所問
    （最高法院45年台上字第1316號、42年台上字第323 號判例
    意旨參照）。
(三)經查，被告侯嘉明於移轉登記系爭不動產前，其已積欠原告
    上開債務未清償，如前所述，且被告侯嘉明於110年間所得
    為0元及無任何財產，亦經本院調取其110年度之稅務電子閘
    門財產所得調件明細表核閱無誤，堪認被告侯嘉明於移轉系
    爭不動產後，業已陷於財產不足以清償債務之困難，確實無
    法清償所欠原告之債務，揆諸上述規定，其將系爭不動產贈
    與並登記予被告侯嘉煌所有，確已積極減少財產，而致原告
    上揭債權不能受償，或增加行使上之困難，而有害於原告甚
    明。至於被告侯嘉煌雖持前詞置辯，與被告二人間之無償贈
    與是否有害原告債權間，究屬二事，尚難以被告侯嘉明有負
    擔家庭經濟問題，即認為其所為之無償贈與，無害於原告債
    權之行使。又原告自知有撤銷原因時起，行使撤銷權亦未逾
    1 年之除斥期間(本件原告係於111年4月14日提起本件訴訟)
    。因此，原告基於債權人之地位，依民法第244 條第1 項、
    第4 項之規定，訴請撤銷被告間就系爭不動產所為贈與及所
    有權移轉行為，並請求被告侯嘉煌塗銷系爭不動產之所有權
    移轉登記，自屬有據。
四、綜上所述，原告依照民法第244條第1項、第4項等法律關係
    ，請求撤銷被告侯嘉明與被告侯嘉煌間就系爭不動產無償贈
    與之債權行為及所有權移轉之物權行為，並聲請命被告侯嘉
    煌將系爭不動產所有權移轉登記塗銷並回復登記為被告侯嘉
    明所有，為有理由，應予准許。　　　　　　
五、本件事證已臻明確，兩造其餘攻擊防禦方法及所提證據，於
    判決結果不生影響，爰不一一論列，併此敘明。
六、訴訟費用負擔之依據：民事訴訟法第78條、第85條第1項。 
中　　華　　民　　國　　111 　年　　8 　　月　　31　　日
                          臺灣嘉義地方法院朴子簡易庭
                                  法　官　陳思睿
以上正本係照原本作成。
如對本判決上訴，須於判決送達後20日內向本庭（嘉義市文化路
308之1號）提出上訴狀（均須按他造當事人之人數附繕本）。如
委任律師提起上訴者，應一併繳納上訴審裁判費。
中　　華　　民　　國　　111 　年　　8 　　月　　31　　日
                                  書記官  周瑞楠